【裁判字號】    90,易,204
【裁判日期】    900914
【裁判案由】    違反動產擔保交易法
【裁判全文】
臺灣新竹地方法院刑事判決                            九十年度易字第二四號
    公  訴  人  臺灣新竹地方法院檢察署檢察官
    被      告  張承淵
                原名甲○○）.
右列被告因違反動產擔保交易法案件，經檢察官提起公訴（八十九年度偵字第七一七
一號），本院判決如左：
    主  文
張承淵動產擔保交易之債務人，意圖不法之利益，將標的物遷移，致生損害於債權人
，處拘役拾伍日，如易科罰金，以參佰元折算壹日。
    事  實
一、張承淵（原名甲○○，於民國九十年四月二十五日改名為張承淵）於八十八年二
    月四日（起訴書誤載為一月六日），以動產擔保交易法動產抵押之方式，向美商
    花旗銀行股份有限公司桃園分公司（下稱花旗銀行桃園分公司）貸款購買西元一
    九九九年ＲＡ－Ａ型、引擎號碼ＲＡ－ＡＡ０二一一四號、車牌號碼為Ｖ八－０
    三九五號三陽廠牌自用小客車乙輛，為動產擔保交易之債務人，貸款金額為新臺
    幣（下同）七十一萬元，分三十六期給付，每月一期，每期付款二萬四千二百六
    十六元，並約定標的物存放地點為張承淵當時之住所即新竹縣竹北市○○街三三
    號，非經花旗銀行桃園分公司之書面同意並辦理動產抵押變更登記前，張承淵不
    得上開自用小客車任意遷移。詎張承淵自八十九年八月二十六日起即未依約繳付
    分期款，並意圖為自己不法之利益，於八十九年十月間，擅將上開自用小客車遷
    移約定處所，致生損害於動產擔保交易之債權人花旗銀行桃園分公司。
二、案經花旗銀行桃園分行訴由臺灣新竹地方法院檢察署檢察官偵查起訴。
    理  由
一、訊據被告張承淵對於右揭以動產擔保交易法動產抵押之方式，向花旗銀行桃園分
    公司貸款七十一萬元購買上開自用小客車，並約定標的物存放地點為新竹縣竹北
    市○○街三三號，然自八十九年八月二十六日起即未依約繳付分期款，並於八十
    九年十月間擅將上開自用小客車遷移約定處所之事實坦承不諱，核與告訴人花旗
    銀行桃園分公司之代理人乙○○、廖瑞貞於偵查及本院審理時之指訴相符，並有
    車輛貸款暨動產抵押契約、動產擔保交易動產抵押設定登記申請書等在卷可稽，
    被告上開自白，堪信與事實相符。雖被告另辯稱因為無力續繳貸款，且新竹縣竹
    北市○○街三三號房屋亦遭查封，故伊搬離該處，但因出外工作需要駕駛上開自
    用小客車，遂擅自駛離約定處所，並無損害告訴人動產抵押債權之意圖云云。惟
    查，被告自八十九年十月間擅自將上開自用小客車遷移約定處所後，截至九十年
    四月始主動與告訴人聯繫，此段期間告訴人均無法尋獲該車或與被告聯絡，業經
    被告自承在卷，且被告亦明知上開自用小客車之存放地點非經告訴人之書面同意
    並辦理動產抵押變更登記前，不得任意遷移，是被告前揭任意遷移該車之行為，
    顯已造成告訴人行使動產抵押權利之困難與障礙，致生損害於告訴人。縱令被告
    確因搬離原住所且需使用該車出外工作，亦應通知告訴人而循約定程序變更標的
    物之存放地點，被告捨此不為，徒以自身方便為優先，致使告訴人權益受損，則
    被告為自己不法利益之意圖，甚為明顯，其前開所辯，尚不足取。本案事證明確
    ，被告違反動產擔保交易法之犯行堪以認定。
二、核被告所為，係犯動產擔保交易法第三十八條之罪，爰審酌被告購買上開自用小
    客車，僅繳交部分價金，即將標的物遷移不明，致告訴人花旗銀行桃園分公司受
    有損害，並斟酌被告嗣後已主動交還車輛，以及積欠之貨款數額等一切情狀，量
    處如主文所示之刑，並諭知易科罰金之折算標準。
據上論斷，應依刑事訴訟法第二百九十九條第一項前段，動產擔保交易法第三十八條
，刑法第十一條前段、第四十一條第一項前段，罰金罰鍰提高標準條例第一條前段、
第二條，判決如主文。
本案經檢察官吳金棟到庭執行職務。
中      華      民      國      九十      年      九      月    十四    日
                                  台灣新竹地方法院刑事第一庭
                                          法  官  李  珮  瑜
右正本證明與原本無異
如不服本判決應於送達後十日內向本院提出上訴狀
                                          書記官  陳  秀  子
中      華      民      國      九十      年      九      月    十四    日
本案論罪法條：
動產擔保交易法第三十八條
動產擔保交易之債務人，意圖不法之利益，將標的物遷移、出賣、出質、移轉、抵押
或為其他處分，致生損害於債權人者，處三年以下有期徒刑、拘役或科或併科六千元
以下之罰金。


司法院資訊處製作；財團法人民間司法改革基金會備份。
